臺灣高等法院刑事判決　　　　　　　　　　　　　九十一年度上易字第二六一二號
　　上　訴　人　臺灣桃園地方法院檢察署檢察官
　　被　　　告　甲○○　男　民.
右上訴人因竊盜案件，不服臺灣桃園地方法院八十九年度易緝字第一四一號，中華民
國九十一年五月十日第一審判決（起訴案號：臺灣桃園地方法院檢察署八十八年度偵
字第九三０八號），提起上訴，本院判決如左：
    主  文
上訴駁回。
    理  由
一、本案經本院審理後，認第一審判決以調查結果，斟酌全辯論意旨，認不能證明被
    告甲○○有竊盜之犯行，對被告為無罪之諭知，經核並無不當，除第一審判決第
    二頁第二行證人王忠義誤載為證人王中義應予更正外，並引用第一審判決書記載
    之理由（如附件）。
二、檢察官上訴意旨以：被告先則陳述被害人證件來自於證人王忠義，後又改稱係證
    人林元仁 (檢察官上訴書誤載為林先仁) 所交付，其辯詞前後不一。如被告所辯
    證人林元仁係受僱於被告所經營之遠東酒店，並負責向被害人催討酒店消費費用
    ，進而要求被害人以身分證作為抵押之辯稱屬實，則該證人林元仁即可證明被告
    所持有被害人身分證件之來源，然證人林元仁不曾到庭應訊，原審又未在判決書
    內交待不予傳訊之理由，此對於被告竊盜犯行是否成立，具關鍵性之影響，原審
    未予調查，自難稱妥適云云。
三、經查：
    (一)刑事訴訟上證明之資料，無論其為直接或間接證據，均須達於通常一般之人均
      不致有所懷疑，而得確信其為真實之程度，始得據為有罪之認定，若其關於被
      告是否犯罪之證明未能達此程度，而有合理懷疑之存在，致使無從形成有罪之
      確信，根據「罪證有疑、利於被告」之證據法則即不得遽為不利被告之認定（
      最高法院著有七十六年度臺上字第四九八六號判例可資參照），是若無足可證
      明被告從事犯罪構成要件行為之積極證據，無論假定某一被告為犯人而命其自
      證無罪，藉以過濾特定犯罪人，或推測被告涉及某項罪名，而依其自辯過程搜
      求相關資料，藉以判斷其究竟有無構成特定犯罪，或僅以被告對其辯解，無法
      自圓其說，即認定其確涉嫌犯罪，俱與前開判例所示之意旨及「罪證有疑、利
      於被告」之證據法則，不相符合。況於被告住處查獲他人失竊之物，在社會生
      活經驗上，原因非一，自無從僅以於被告之住處查獲他人失竊之物，即推認被
      告係刑法竊盜罪之犯罪行為人，檢察官以被告所辯於其住處扣得之被害人證件
      來源，前後不一為由，提起上訴，認被告涉有竊盜之罪，尚難認有理由。
    (二)檢察官上訴指出證人林元仁可證明被告所持有被害人身分證件之來源，然證人
      林元仁未曾到庭應訊，對於被告竊盜犯行是否成立，具關鍵性之影響，惟被告
      於偵查中即已辯稱系爭之身分證件係林仁元交付，但檢察官於偵查中就證人林
      元仁，卻未進行任何調查。本院於調查時，為求公平正義，乃依職權令被告提
      供證人林元仁之住居所，以供傳喚，然被告表示無法提出證人「林元仁」之年
      籍、住所以供調查，依前開被告不自證有罪之法理及「罪證有疑、利於被告」
      之證據法則，亦無法僅以被告無法供出「林仁元」之年籍、住所，供法院傳喚
      ，即為被告不利之認定。
    (三)我國刑事訴訟制度業已修正為以當事人進行主義為主，職權進行主義為輔，檢
      察官立於原告之地位，其對於被告之犯罪事實，本負有積極舉證之義務，且刑
      事被告原無自證無罪之義務，其在訴訟上所為之辯解，只須達於對起訴事證提
      出合理質疑之程度為已足，檢察官如對被告所舉反證仍有爭執，即應依照刑事
      訴訟法第一百六十一條規定，自負積極舉證釋疑之責任。本案被告已提出如上
      答辯，檢察官所舉證據尚未足使法院產生被告犯有竊盜罪之心證，自屬不能證
      明被告犯竊盜罪。
    綜上，原審判決尚無不當或違法之處，檢察官執前開理由提起上訴，為無理由，
    應予駁回。
據上論斷，應依刑事訴訟法第三百六十八條、第三百七十三條，判決如主文。
本案經檢察官謝英民到庭執行職務。
中      華      民      國      九十一      年      十二    月    五    日
                              臺灣高等法院刑事第五庭
                                  審判長法  官  曾  德  水
                                        法  官  趙  功  恆
                                        法  官  蘇  素  娥
右正本證明與原本無異。
不得上訴。
                                        書記官  葉  國  乾
中      華      民      國      九十一      年      十二    月    五    日
